【裁判字號】    90,易,1213
【裁判日期】    901009
【裁判案由】    竊盜等
【裁判全文】
臺灣臺南地方法院刑事判決                          九十年度易字第一二一三號
    公  訴  人  臺灣臺南地方法院檢察署檢察官
    被      告  甲○○
右列被告因竊盜等案件，經檢察官提起公訴（九十年度偵字第五一○五號），本院判
決如左：
    主  文
甲○○意圖為自己不法之所有，而侵占遺失物，處罰金肆仟元，如易服勞役，以參佰
元折算壹日。又逾越安全設備而竊盜未遂，處有期徒刑肆月，如易科罰金，以參佰元
折算壹日。
    事  實
一、甲○○曾於民國八十九年間，因竊盜案件，經臺灣屏東地方法院判處有期徒刑五
    月，緩刑二年確定，現仍於緩刑期間，竟不知悔改，又於九十年四月二十五日下
    午二時許，在高雄市後火車站附近拾獲乙○○之黑色皮夾一個（內有軍人購買證
    一張、全民健保卡一張、第一銀行及華南銀行金融卡各一張、中國信託信用卡一
    張等），隨即基於為自己不法所有之意圖，將該皮夾侵占入己。甲○○復另行起
    意，基於為自己不法所有之意圖，於九十年四月二十七日上午七時二十分許，沿
    消防梯攀爬至臺南市○○路○段七十六之十三號二樓後，逾越窗戶安全設備進入
    設於該址營業之「巨星剪燙」美髮店廁所內藏匿，惟尚未竊得任何財物，即為「
    巨星剪燙」職員發覺報警查獲而未遂。
二、案經臺南市警察局第二分局報告臺灣臺南地方法院檢察署檢察官偵查起訴。
    理  由
一、訊據被告甲○○對於侵占乙○○所遺失之皮夾等情坦承不諱；另雖坦承逾越窗戶
    安全設備進入「巨星剪燙」廁所內之事實，惟矢口否認有何竊盜犯行，辯稱伊僅
    要在該廁所內休息，並無竊取財物之意思云云。經查，被告上揭侵占乙○○所遺
    失皮夾之供述，經核與證人乙○○於警訊中所陳被害情節大致相符，並有贓物領
    據一紙附卷可稽，被告前開自白，應堪信為真實。被告於本院審理時，雖矢口否
    認係基於竊盜故意而進入「巨星剪燙」廁所內，然伊於警、偵訊中，業已明白供
    述進入該廁所內是準備要行竊，被告供述先後已有出入；被告雖辯稱要在該廁所
    內休息云云，惟於清晨五時許，大費周章攀爬消防梯到二樓，再翻越窗戶進入廁
    所內休息，其行徑之不合常理顯然可知，被告上開辯詞，殊無可採；再酌以被告
    於警、偵訊中，自承在該廁所內已經躲藏約三十分鐘，其間曾窺探「巨星剪燙」
    內設備環境、財物放置地點等，足見被告確係本於不法所有之意圖而侵入「巨星
    剪燙」之內。末按刑法上之未遂犯，必須已著手於犯罪行為之實行而不遂，始能
    成立，此在刑法第二十五條第一項規定甚明，同法第三百二十一條之竊盜罪，為
    第三百二十條之加重條文，自係以竊取他人之物為其犯罪行為之實行，至該條第
    一項各款所列情形，不過為犯竊盜罪之加重條件，如僅著手於該項加重之行為而
    未著手搜取財物，仍不能以本條之竊盜未遂論，最高法院二十七年滬上字第五四
    號固著有判例可供參照，惟對於業已侵入住宅，然是否已經著手竊盜行為有所爭
    議之案型，最高法院則於八十二年第二次刑事庭會議決議中，陳明「今後我國在
    司法審判實務上，對於竊盜罪之著手時點，除應就眾多學說斟酌損益，並參酌各
    國之立法例及判例演變趨勢，於行為人以行竊之意思接近財物，並進而物色財物
    ，即可認為竊盜行為之著手外，實務上似不妨從個案詳加審認，另創竊盜著手時
    點之新見解，以期符合現代社會環境之實際需要，始為上策。」之旨，是對於竊
    盜行為之著手時點，法院本得依循個案認定，非必僵硬地適用前引判例見解。本
    件被告本於不法所有之意圖，攀爬消防梯到二樓後，再逾越窗戶安全設備進入「
    巨星剪燙」之廁所內躲藏將近三十分鐘，期間並窺探店內設備及財物擺設狀況，
    被告有物色財物之行為，已堪認定；至於被告雖未離開廁所而到處搜尋，惟其進
    入「巨星剪燙」店內，既已對於店內財物具有直接危害，本院認被告業已著手於
    竊盜行為之實施，始符刑法第三百二十條、第三百二十一條對於人民財產權保障
    之意旨。綜上所述，本件事證已臻明確，被告犯行可以認定。
二、按窗戶係用以防閑，為刑法第三百二十一條第一項第二款所稱之安全設備，是核
    被告拾獲他人皮夾後，將之侵占入己，以及逾越窗戶進入「巨星剪燙」店內行竊
    之行為，係分別犯刑法第三百三十七條第一項之侵占遺失物罪，與同法第三百二
    十一條第二項、第一項第二款之加重竊盜未遂罪。公訴意旨漏未審酌被告逾越安
    全設備之事實，認被告所犯係同法第三百二十條第一項之普通竊盜罪，自有未洽
    ，惟其基本事實同一，本院仍應審理，並變更起訴法條。被告已著手於上揭竊盜
    行為而不遂，應依刑法第二十六條規定減輕其刑。又被告所犯前開二罪，犯意個
    別，行為不同，應予分論併罰。爰審酌被告曾因犯竊盜罪，經臺灣屏東地方法院
    判處有期徒刑五月，緩刑二年，現仍在緩刑期間，又分別因再犯侵占遺失物罪、
    竊盜罪經起訴、判刑（臺灣屏東地方法院八十九年度屏簡字第六○九號、臺灣屏
    東地方法院檢察署九十年度偵字第一八七一號），竟又再犯本件侵占與竊盜犯行
    ，顯無畏懼刑罰之心；被告將他人遺失之皮夾侵占入己，以及逾越窗戶侵入商店
    內行竊未遂之犯罪手段，因此對於乙○○、「巨星剪燙」之財產權造成侵害或威
    脅；以及被告犯罪後坦承侵占遺失物犯行，但否認竊盜行為之態度等一切情狀，
    分別量處如主文所示之刑，並諭知易服勞役、易科罰金之折算標準，以資懲儆。
據上論斷，應依刑事訴訟法第二百九十九條第一項前段、第三百條，刑法第三百三十
七條、第三百二十一條第二項、第一項第二款、第五十一條第十款、第四十二條第二
項、第四十一條第一項前段，罰金罰鍰提高標準條例第一條前段，第二條判決如主文
。
本案經檢察官曾昭愷到庭執行職務。
中      華      民      國      九十      年      十      月    九      日
                              臺灣臺南地方法院刑事第四庭
                                    法  官    吳  坤  芳
右正本證明與原本無異。
如不服本判決，應於判決送達後十日內向本院提出上訴狀( 應附繕本 )。
                                    書記官    馬  愛  君
中      華      民      國      九十      年      十      月    九      日
附錄本案論罪科刑法條全文：
刑法第三百三十七條
意圖為自己或第三人不法之所有，而侵占遺失物、漂流物或其他離本人所持有之物者
，處五百元以下罰金。
刑法第三百二十一條
犯竊盜罪而有左列情形之一者，處六月以上五年以下有期徒刑：
一  於夜間侵入住宅或有人居住之建築物、船艦，或隱匿其內而犯之者。
二  毀越門扇、牆垣或其他安全設備而犯之者。
三  攜帶兇器而犯之者。
四  結夥三人以上而犯之者。
五  乘火災、水災或其他災害之際而犯之者。
六  在車站或埠頭而犯之者。
前項之未遂罰之。


司法院資訊處製作；財團法人民間司法改革基金會備份。
